臺灣高雄地方法院交通事件裁定　　　　　　　　　　九十三年度交聲字第一五二號
　　原處分機關　交通部公路總局高雄區監理所
　　異　議　人
　　即受處分人　乙○○
右列受處分人因違反道路交通管理處罰條例案件，對於交通部公路總局高雄區監理所
九十三年三月九日所為之處分（高監自字第裁八○—Ｚ00000000號），聲明
異議，本院裁定如左：
    主  文
異議駁回。
    理  由
一、本件異議意旨略以：異議人即受處分人乙○○於案發當日，係在交通阻塞，車輛
    處於停止狀態下，突遭後方車輛連續二次追撞，異議人所駕駛之車輛始向前追撞
    ，伊並未違反保持安全距離之規定，此可調閱設置國道一號三六一公里處之監視
    器錄影帶，即可知悉案發現況，且原處分機關引用道路交通管理處罰條例第三十
    三條第一項規定，認為異議人不遵守管制之規定，亦與舉發之事實不符，顯然適
    用法律錯誤，爰請求撤銷原處分。
二、按「汽車行駛於高速公路或設站管制之道路，而不遵管制之規定者，處汽車駕駛
    人新臺幣（下同）三千元以上六千元以下罰鍰」、「第一項關於高速公路之使用
    限制、禁止、行車規定及管理事項之規則，由交通部會同內政部定之」，道路交
    通管理處罰條例第三十三條第一項、第三項分別定有明文。而依該條例第三十三
    條第三項授權訂定之高速公路交通管制規則第六條第一項及第二項則分別明文規
    定：「汽車行駛高速公路，前後兩車之行車安全距離，在正常天候狀況下，依左
    表之規定：(一)車速每小時六十公里、小型車最小距離為三十公尺、(二)車速每小時
    七十公里、小型車最小距離為三十五公尺、(三)車速每小時八十公里、小型車最小
    距離為四十公尺、(四)車速每小時九十公里、小型車最小距離為四十五公尺、(五)車
    速每小時一百公里、小型車最小距離為五十公尺」、「前項規定如遇濃霧、濃煙
    、強風、大雨、夜間行車或其他特殊狀況時，其安全距離應酌量增加」。
三、經查，本件異議人乙○○於民國九十二年八月十五日二十時十分許，駕駛牌照號
    碼ＶＡ—三七○七號自用小客車，沿國道一號南向車道行駛，途經國道三六一公
    里加七○○公尺處時，因未與前車即證人蔣明瑾（原名丙○○）所駕駛牌照號碼
    ＺＤ—一六五六號自用小客車，保持隨時可以煞車之安全距離，因而追撞證人丙
    ○○所駕駛之上開自用小客車，而經警以異議人有違反道路交通管理處罰條例第
    三十三條第一項規定之行為掣單舉發，嗣因異議人拒絕簽收警員開立之舉發違反
    道路交通管理事件通知單，經警員在舉發通知單上載明異議人拒絕簽收之事由後
    ，依違反道路交通管理事件統一裁罰標準及處理細則第十一條第一項第一款規定
    ，視為受處分人已經收受該通知單等情，業據證人蔣明瑾、吳一正、鄭斌杰、張
    仁和證述明確，並有道路交通事故現場車輛照片二十七幀，以及道路交通事故現
    場圖、道路交通事故調查報告表、舉發違反道路交通管理事件通知單、交通部公
    路總局高雄區監理所九十三年三月九日高監自字第裁八○—Ｚ00000000
    號裁決書、臺灣省高屏澎區車輛行車事故鑑定委員會九十二年十一月七日高屏澎
    鑑字第九二一七六三號函檢附鑑定意見書、臺灣省車輛行車事故覆議鑑定委員會
    九十三年一月十九日府覆議字第九二二一二○○號函各一份附卷可稽，而堪認定
    。
四、異議人雖辯稱：案發當日，係在交通阻塞，車輛處於停止狀態下，突遭後方車輛
    連續二次追撞云云，然案發當日之其他車輛駕駛人即證人蔣明瑾、吳一正、鄭斌
    杰、張仁和、甲○○均未證稱聽聞二次碰撞聲，異議人辯解是否屬實，已然可疑
    。又一般而言，二物體發生碰撞，除接觸力量極大時，會將被撞擊物體彈開外，
    被撞擊物體原則上均會受撞擊物體之牽引，合為一體而共同朝向最終合力方向運
    行。另小客車於行駛中因煞車不及，而撞擊前方停止之車輛，因小客車於行駛中
    煞車，會產生車頭向下前傾之現象，若兩輛小客車高度相仿，行駛中之小客車車
    頭引擎蓋將撞擊停止之小客車後方保險桿部位，因保險桿設置目的在於吸收撞擊
    力量以保護車身本體，故追撞後之結果，通常是行駛中之小客車前車頭受損情形
    較停止中之小客車嚴重，且行駛中之小客車行駛速度越快，其撞擊之力道越大，
    則其車頭撞擊後之受損程度亦益形嚴重。觀諸道路交通事故現場圖顯示，異議人
    駕駛之自用小客車前方有三輛自用小客車，依次為證人鄭斌杰所駕駛牌照號碼五
    二二五號—ＧＦ號自用小客車、證人吳一正所駕駛牌照號碼ＯＷ—九五四三號自
    用小客車及證人蔣明瑾所駕駛牌照號碼ＺＤ—一六五六號自用小客車，而證人鄭
    彬杰、吳一正、蔣明瑾所駕駛之自用小客車均彼此緊鄰，證人蔣明瑾所駕駛之自
    用小客車尾部則距離異議人之自用小客車前車頭一‧六公尺，若異議人所駕駛之
    自用小客車係在停止狀態下遭受撞擊，且將前方三輛車向前彈開一‧六公尺，則
    異議人之自用小客車應係遭受相當速度之強力撞擊，惟依上開現場圖及卷附現場
    車禍照片顯示，證人甲○○駕駛之自用小客車前車頭緊貼著異議人駕駛之自用小
    客車後方保險桿，且證人甲○○之自用小客車前車頭並無嚴重之受損情形，足認
    證人甲○○之自用小客車並未高速行駛衝撞異議人之自用小客車，顯見異議人辯
    稱：其係在停止之狀態下遭受撞擊云云，並非真實。又依上開顯場圖所示，異議
    人駕駛之自用小客車後方，依次有證人甲○○所駕駛牌照號碼二Ｓ—五八一八號
    自用小客車及證人張仁和所駕駛牌照號碼六五八二—ＧＱ號自用小客車，若真如
    異議人所言，其係連續二次遭受追撞，則唯一可能之情況，應為異議人之自用小
    客車先行遭受證人甲○○駕駛之自用小客車撞擊後，證人甲○○之自用小客車復
    遭受證人張仁和駕駛之自用小客車撞擊而向前追撞異議人之自用小客車，因卷附
    現場車禍照片顯示，證人甲○○駕駛之自用小客車前車頭並未有嚴重受損之情形
    ，足認證人甲○○之自用小客車第一次撞擊異議人自用小客車之力道，應該不大
    ，因此第一次撞擊後，異議人之自用小客車距離證人甲○○之自用小客車之距離
    ，應相當接近，甚或緊貼在一起，則證人甲○○之自用小客車再遭受證人張仁和
    之自用小客車強力撞擊（此觀卷附牌照號碼六五八二—ＧＱ自用小客車前車頭嚴
    重受損之照片可知）後，再次追撞異議人之自用小客車，證人甲○○之自用小客
    車應不可能如上開現場圖所示緊貼異議人之自用小客車，是異議人辯稱：伊係連
    續二次遭受追撞云云，亦屬難以想像。
五、審酌異議人駕駛之自用小客車前車頭受有相當之損壞，而證人蔣明瑾之自用小客
    車後車尾並未有嚴重之受損情形，異議人之自用小客車距離證人蔣明瑾之自用小
    客車有一‧六公尺，且證人鄭斌杰、吳一正、蔣明瑾之自用小客車均相互緊貼，
    異議人之自用小客車則與證人甲○○之自用小客車彼此緊鄰，證人甲○○之自用
    小客車後方並無嚴重受損情形，而證人張仁和之自用小客車前車頭，不僅嚴重損
    壞，且與證人甲○○之自用小客車之距離為二‧一公尺等情形，有上開現場圖及
    現場車禍照片二十七幀在卷足參，足認異議人駕駛自用小客車高速行駛於國道一
    號三六一公里加七○○公尺處時，因未保持安全距離，以致雖採取緊急煞車，仍
    無法及時停止其所駕駛之自用小客車向前衝撞，其駕駛之自用小客車前車頭並因
    緊急煞車而向下前傾，致其自用小客車前車頭撞擊證人蔣明瑾自用小客車後方保
    險桿部位後，產生嚴重受損之狀況，且將證人蔣明瑾之自用小客車向前彈開一‧
    六公尺，而證人蔣明瑾遭受撞擊後，再向前追撞證人吳一正及鄭斌杰之自用小客
    車，因證人蔣明瑾之自用小客車係停止狀態下，遭受撞擊後向前推擠，力道並非
    相當大，因而產生證人蔣明瑾、吳一正及鄭斌杰之自用小客車彼此緊貼之情形，
    另證人甲○○之自用小客車係遭證人張仁和之高速撞擊後，向前推擠異議人之自
    用小客車，證人甲○○及異議人之自用小客車因而產生與證人蔣明瑾、吳一正、
    鄭斌杰相同之情況，彼此之自用小客車，均相互緊貼，從而臺灣省高屏澎區車輛
    行車事故鑑定委員會及臺灣省車輛行車事故覆議鑑定委員會之鑑定意見，均認定
    異議人駕駛自用小客車，未與前車保持行車安全距離，為肇事原因，自屬可採。
    至於異議人陳稱：當日案發情形，因該路段有設置監視器，可調閱該監視錄影帶
    ，即屬其所稱屬實云云，然國道高速公路局南區○○○○○路段設置之監視器，
    僅有監看功能，並無錄影之功能或錄影之設備等情，有內政部警政署國道公路警
    察局第五警察隊九十三年九月二十七日公警五交字第○九三○○○六一六六號函
    一紙在卷可佐，惟此仍無礙異議人違規事實之認定，併此序明，從而，異議人空
    言指摘舉發失實，即難採信。本件事證明確，異議人之違規事實，洵堪認定，原
    處分機關依據道路交通管理處罰條例第三十三條第一項、裁處異議人罰緩三千元
    ，並依道路交通管理處罰條例第六十三條第一項記違規點數一點，於法並無不合
    。本件異議為無理由，自應駁回。
六、據上論斷，應依道路交通案件處理辦法第十九條，裁定如主文。
中    華    民    國      九十三      年      十      月      十一      日
                                臺灣高雄地方法院交通法庭
                                        法  官  高增泓
右正本證明與原本無異。
如不服本裁定，應於裁定送達後五日內，向本院提出抗告狀。
                                        書記官    林慧芬
中    華    民    國      九十三      年      十      月      十二      日
